臺灣士林地方法院交通事件裁定　94年度交聲更（二）字第79號
原處分機關　臺北市交通事件裁決所
異議人即
受處分人　　甲○○
上列受處分人因違反道路交通管理處罰條例案件，對於臺北市交
通事件裁決所民國93年10月4 日所為之北市裁三字第裁22─ABK9
02825 號處分（原處分案號：台北市政府警察局舉發違反道路交
通管理事件通知單掌電字第ABK902825 號）聲明異議，經本院於
93年11月26日以93年度交聲字第1632號裁定後，異議人即受處分
人不服該裁定提起抗告，由臺灣高等法院於93年12月31日以93年
度交抗字第951 號將原裁定撤銷發回本院，復經本院於94年7 月
5 日以94年度交聲更（一）字第6 號裁定後，受處分人仍不服而
提起抗告，復由臺灣高等法院於94年8 月30日以94年度交抗字第
571 號裁定撤銷發回本院，本院裁定如下：
    主  文
原處分撤銷。
甲○○不罰。
    理  由
一、原處分意旨略以：異議人即受處分人甲○○於民國93年2 月
    19日下午4 時18分許，駕駛車牌號碼CB─5566號自小客車行
    經臺北市市○○道、延吉街口時，使用註銷駕照駛，經警舉
    發「未領有駕駛執照駕車」之違規，爰依違反道路交通管理
    處罰條例第21條第1 項第1 款之規定，處罰鍰新臺幣（下同
    ）12,000元。
二、聲明異議意旨略以：伊因1 張逾期未繳600 元的罰單而遭註
    銷駕照，但伊並沒有收到該張罰單，且89年2 月伊辦理汽車
    過戶時，已經把所有的罰單都繳清，卻沒有該張罰單之紀錄
    ，直到伊經警舉發本件違規時，才知道駕照被註銷，爰依法
    聲明異議等語。
三、經查，臺北市交通事件裁決所裁決異議人「未領有駕駛執照
    駕車」之違規，無非係以異議人之駕照於89年7 月31日經裁
    決所註銷為其處罰之依據。而異議人之駕照之所以於89年7
    月31日經裁決所註銷，乃係因異議人前於88年12月7 日，因
    駕駛CK-5711 號自小客車在設有計費器停車位停車不繳費之
    違規，經原處分機關以北市裁三字第裁00-000000000號裁決
    書處異議人罰鍰1,200 元，惟異議人逾期未繳納罰鍰，亦未
    繳送駕駛執照，原處分機關遂依法逕行註銷其駕駛執照，有
    臺北市交通事件裁決所89年7 月31日北市裁三字第裁00-000
    000000號裁決書在卷可佐。惟異議人甲○○已堅決否認其有
    何無照駕駛之行為，並以前揭情詞置辯。是以本件所審究之
    重點乃在台北市交通事件裁決所註銷異議人之駕駛執照，是
    否合法？
四、按依道路交通管理處罰條例第7 條之2 第1 項第3 款及第2
    項之規定，違規停車而駕駛人不在場，得對汽車所有人逕行
    舉發處罰，該項舉發應查明汽車所有人姓名或名稱、住址後
    ，製單舉發處罰之。又依道路交通管理處罰條例第8 條第2
    項之規定，公路主管機關依同條例第12條至第68條規定處罰
    時，於裁決前，應給予違規行為人陳述之機會。再行政行為
    之內容應明確，此為行政程序法第5 條所明定，雖行政程序
    法制定於89年12月27日，係在本件000000000 號裁決書於89
    年7 月31日裁決之後，但行政程序法第5 條之規定，不過將
    此原則明文化而已，並非意謂在該法制定之前，可不受此原
    則之拘束。且按道路交通管理處罰條例第9 條第1 項另規定
    ：本條例所定罰鍰之處罰，行為人接獲違反道路交通管理事
    件通知單後，於15日內得不經裁決，逕依第92條第3 項之罰
    鍰基準規定，向指定之處所繳納結案；不服舉發事實者，應
    於15日內，向處罰機關陳述意見；其不依通知所定期限前往
    指定處所聽候裁決，且未依規定期限繳納罰鍰結案或向處罰
    機關陳述意見者，處罰機關得逕行裁決之。惟違反道路交通
    管理事件統一裁罰基準表，係以若干期限內繳納罰鍰或到案
    聽候裁決作為裁罰基準，對於母法道路交通管處罰條例第9
    條第1 項所定之「陳述意見」是否作為裁罰基準之區分標準
    ，漏未規定。但法律既賦予人民得陳述意見，如未給予陳述
    意見法律效果，則人民陳述意見與否法條形同虛設。然此違
    規行為人自動繳納罰鍰及裁決前陳述意見之權利，均須仰賴
    將舉發違反道路交通管理事件通知單送達於被舉發人，並在
    通知單上載明，而加以保障，倘若未將載明前揭權益事項之
    舉發通知單送達於違規行為人即逕行裁決，將影響違規行為
    人自動繳納罰款或到案陳述之權利。換言之，公路主管機關
    依法設置之裁決單位，就前開違反道路交通管理處罰條例行
    為，對行為人作成罰鍰或其他處分前，應先填製舉發違反道
    路交通管理事件通知單為舉發並為送達，以利行為人自動繳
    納罰鍰或陳述意見，此乃裁決單位依法必須遵守之正當法律
    程序，倘裁決單位未經合法舉發並通知行為人而逕為裁決，
    即與前述法定正當法律程序有違，其據以作成之行政處分具
    有重大明顯之瑕疵，依行政程序法第111 條第7 款規定應屬
    無效。查臺北市交通事件裁決所係於89年7 月31日以北市裁
    三字第22─000000000 號裁決書，認甲○○於88年12月7日
    在臺北市○○路○段設有計費器停車位停車不繳費，乃依道
    路交通管理處罰條例第56條第10款規定，裁處一、罰鍰
    1,200 元，限於89年8 月30日前繳納；二、上開罰鍰逾期不
    繳納之處分： (一)自89 年8 月31日起易處吊扣駕駛執照兩
    個月，並限於89年9 月14日前繳送。89年9 月14日前未繳送
    駕駛執照者，自89年9 月15起易處吊銷，並逕行註銷駕駛執
    照。 (三)經 易處（吊）註銷駕駛執照者後，自89年9 月15
    日起一年內不得重新考領駕駛執照，有該裁決書1 紙在卷可
    稽（見交聲更 (一)字 第6 號卷第10頁），而該裁決書固已
    於89年8 月8 日合法送達於異議人，亦有中華民國郵政掛號
    郵件收件回執1 紙在卷可參。惟經本院函詢臺北市停車管理
    處請其檢送異議人於88年12月7 日在臺北市○○路○段停車
    未繳費之違規舉發單及送達回證，嗣經該處函覆略以：該張
    違規單已逾5 年多，依違反道路交通事件統一裁罰標準及處
    理細則第77條規定，已將管理員原始資料銷燬，無法調閱提
    供等語，此有臺北市停車管理處94年9 月21日北市停四字第
    09437858700 號函1 份附卷可佐。則該舉發停車費未繳之違
    規通知單究竟是否合法送達予異議人，並無法確認；況查公
    路監理資訊系統登載，甲○○君原有CK─57 11 號自用小客
    車業於88年12月31日至臺北市監理處北區分處辦理過戶登記
    於他人名下，且查無欠繳交通違規積案等情，亦有臺北市監
    理處94年4 月19日北市監北字第09461130200 號函1 紙在卷
    可按，因此依前開現有證據顯示，即難以遽予認定異議人業
    已接獲前開停車費未繳之通知單或知悉該違規紀錄，異議人
    自無從依道路交通管理處罰條例第9 條第1 項規定依各該條
    款罰鍰之最低額自動繳納或向處罰機關陳述意見。而此未合
    法送達舉發停車費未繳通知單之瑕疵亦不因嗣後裁決機關已
    逕行對異議人裁罰並合法送達裁決書，即認已經補正。是該
    停車未繳費之舉發通知單既未經合法送達異議人，裁決機關
    即不得逕行裁決，裁決機關據以於89年7 月31日為註銷異議
    人駕駛執照之裁罰，其行政程序有重大明顯之瑕疵，應屬無
    效之行政處分。故原處分機關據該無效之行政處分，為異議
    人未領有駕駛執照駕車之認定，並以異議人逾越應到案期限
    30 日 以上，裁處異議人最高額罰鍰12000 元，容有未洽。
    是異議人所辯上情，尚非無據。原處分機關未予詳查，遽予
    裁罰，尚有未洽。本件異議為有理由，原處分應予撤銷，另
    諭知異議人不罰。
五、據上論斷，應依道路交通案件處理辦法第20條前段，裁定如
    主文。
中　　華　　民　　國　　94　　年　　11　　月　　30　　日
                  交通法庭法  官  王俊雄
以上正本證明與原本無異。
如不服本裁定應於送達後5 日內，向本院提出抗告狀。
                          書記官  許秋莉
中　　華　　民　　國　　94　　年　　11　　月　　30　　日
